臺灣臺北地方法院民事裁定　　　　　　 100年度訴字第4514號
原　　　告　劉惠瑜
被　　　告　嘉新食品化纖股份有限公司
法定代理人　陳淑貞律師（即破產管理人）
上列當事人間塗銷抵押權登記事件，本院裁定如下：
    主  文
本件移送臺灣臺中地方法院。
    理  由
一、按因不動產之物權或其分割或經界涉訟者，專屬不動產所在
    地之法院管轄。對於同一被告因債權及擔保該債權之不動產
    物權涉訟者，得由不動產所在地之法院合併管轄。訴訟之全
    部或一部，法院認為無管轄權者，依原告聲請或依職權以裁
    定移送其管轄法院。民事訴訟法第10條第1 項、第11條、第
    28條第1項分別定有明文。
二、本件原告起訴主張其前於民國85年間提供其所有坐落於台中
    市南區○○○○段275-2地號土地（面積1,524平方公尺，權
    利範圍為71／10000 ）及其上建物（門牌號碼台中市○區○
    ○路466號4樓，面積65.15 平方公尺）予被告辦理抵押權設
    定，以作為經銷被告肥料之貨款擔保，嗣於87年間終止經銷
    關係，惟因不慎遺失被告所提供之塗銷抵押權文件，爰起訴
    請求塗銷於民國85年9 月13日所為之上開不動產抵押權登記
    。是原告顯係本於前述土地及建物所有權人之地位而行使除
    去妨害請求權，自屬因不動產物權涉訟（最高法院74年台上
    字第280 號判例、同院86年度台上字第1421號判決意旨參照
    ）。而前述不動產坐落於台中市，有抵押權設定契約書、他
    項權利證明書、土地登記第一類謄本在卷可佐，故依前引民
    事訴訟法第10條第1 項之規定，本件自應專屬前揭不動產所
    在地法院即臺灣臺中地方法院管轄。原告向無管轄權之本院
    起訴，顯係違誤，爰依職權將本件移送於該管轄法院。
三、又破產程序終結後，尚有剩餘財產時，該股份有限公司之人
    格，自應視為存續。如有應為追加分配之情形，破產管理人
    之任務於其範圍內繼續存在，該公司不能回復其財產上之管
    理及處分權（司法院95年9月4日秘台廳民二字第0950013807
    號函釋參照）。本件被告嘉新食品化纖股份有限公司雖經本
    院於100 年4月26日以97年度執破字第6號裁定破產程序終結
    確定，惟依原告起訴意旨觀之，被告對於原告有無上開抵押
    權所擔保之貨款債權存在，而有需追加分配之情形，仍待實
    質審理，揆諸前揭說明，應認被告之法人格於此範圍內視為
    存續，並應以破產管理人為被告之法定代理人，併予敘明。
四、依民事訴訟法第28條第1項，裁定如主文。
中    華    民    國   100    年    10    月    28    日
                  民事第五庭    法  官  陳蒨儀
以上正本係照原本作成。
如對本裁定抗告須於裁定送達後10日內向本院提出抗告狀，並繳
納抗告費新臺幣1,000元。
中    華    民    國   100    年    10    月    28    日
                                書記官  吳貞瑩